臺灣高雄地方法院民事判決　　　　　　　100年度訴字第274號
原　　　告　潘一億
被　　　告　陳韋辰
上列當事人間請求損害賠償事件，經本院刑事庭裁定移送前來（
99年度附民字第464號），本院於民國100年12月22日言詞辯論終
結，判決如下：
   主  文
被告應給付原告新臺幣貳佰零捌萬玖仟肆佰柒拾玖元，及自民國
九十九年六月二十五日起至清償日止，按年息百分之五計算之利
息。
原告其餘之訴駁回。
訴訟費用由被告負擔百分之八十一，餘由原告負擔。
本判決第一項於原告以新臺幣陸拾玖萬陸仟元為被告供擔保後，
得假執行；但被告如以新臺幣貳佰零捌萬玖仟肆佰柒拾玖元為原
告預供擔保，得免為假執行。
原告其餘假執行之聲請駁回。
    事實及理由
一、被告經合法通知，未於言詞辯論期日到場，核無民事訴訟法
    第386條所列各款情形，此部分爰依原告之聲請，由其一造
    辯論而為判決，合先敘明。
二、原告主張：兩造均為計程車司機，原告於民國98年11月19日
    晚上10時10分許，在高雄市捷運中央公園站1號出口處，因
    載客糾紛與被告發生爭執，嗣被告載客後返回上開地點二人
    再起口角，被告毆打原告左臉部，致原告受有左眼眼球破裂
    併前房出血、左眼疑似外傷性視神經病變，角膜及鞏膜受傷
    等之傷害（下稱系爭傷害）。被告所涉傷害犯行，業經法院
    判處罪刑確定在案。原告因系爭傷害受有醫藥費新台幣（下
    同）1萬6,999元、勞動能力喪失157萬2,480元、慰撫金100
    萬元，合計之損害258萬9,479元，爰依侵權行為規定，求為
    判決。並聲明：(一)被告應給付原告258萬9,479元及自起訴狀
    繕本送達之翌日起至清償日止按年息5％計算之利息。(二)原
    告願供擔保請准宣告假執行。
三、被告則以：原告出手毆打被告，被告以手臂阻擋，原告自己
    重心失衡，跌撞招呼站底座造成其傷勢，故原告傷勢並非被
    告所造成等語置辯。並聲明：(一)駁回原告之訴及假執行之聲
    請。(二)如受不利判決，願供擔保，聲請准予免為假執行。
四、兩造不爭執事項：
(一)、原告於98年11月19日晚上10時10分許，在高雄市捷運中央公
    園站1號出口處，因載客糾紛與被告發生爭執，原告受有左
    眼眼球破裂併前房出血、左眼疑似外傷性視神經病變，角膜
    及鞏膜受傷等之傷害。
(二)、原告支出醫療費用為1萬6,999元。
(三)、原告每月收入以2萬元計算。
五、本件爭點為：
(一)、原告系爭傷害是否被告造成？
(二)、原告系爭傷害若被告造成，被告應賠償之金額為何？
六、本件得心證之理由：
(一)、原告系爭傷害係因被告毆打所致：
１、兩造均為計程車司機，原告於上揭時地，因認被告違規載客
    ，乃發生口角，嗣被告載客後返回捷運中央公園站1號出口
    處，二人再起衝突，雙方衝突後，潘一億經診斷受有系爭傷
    害，此有國軍高雄總醫院附設民眾診療服務處98年11月25
    日、98年12月18日診斷證明書、99年2月25日函暨附件（見
    偵卷第7、20-29頁）、高雄長庚紀念醫院診斷資料等在卷可
    稽（見臺灣高等法院高雄分院99年度上訴字第2016號刑事判
    決第3頁，本院卷第88頁），另原告徒手毆打被告致其受有
    臉部左上眉挫傷、右上眉擦傷、左手腫痛及右手腫痛所犯之
    傷害罪，業經本院判處原告傷害罪，處拘役20日，如易科罰
    金，以新臺幣1000元折算1日確定（見臺灣高等法院高雄分
    院99年度上訴字第2016號刑事判決第1頁，本院卷第87頁）
    。此部分之事實，應堪認定。
２、被告雖辯稱原告系爭傷害並非其造成云云，惟有關本件傷害
    之起因、原告如何遭被告徒手攻擊、原告遭被告徒手攻擊後
    左眼受傷流血及附近計程車司機見狀趕來勸架等情，已業據
    原告於另案刑事案件偵訊、一審審理時證述明確一致（見偵
    卷第5頁、本院99年度訴字第1254號【下稱刑案一審】卷第
    33  頁），復佐以證人即本件查獲警員林昆財於刑案一審審
    理時亦證稱：當天接獲通報後至案發現場，陳韋辰、潘一億
    2人在案發現場均陳述因排班之事互毆，當時潘一億的眼球
    那邊有一點血絲，好像被玻璃刮到一個刮痕，我們據報中央
    公園排班計程車那邊有互毆、打架，到現場時，他們兩人已
    經沒有在互毆了。當天到現場時，一開始只有看到潘一億在
    那裡，潘一億當時是說他被另外一個人打。我們在那邊等一
    會兒，好像是陳韋辰從另外一邊走過來說他們互毆，就是陳
    韋辰與潘一億兩人在那邊有互毆的情形等語（見偵卷第13頁
    、刑案一審卷第26-32頁），而原告於98年11月19日22時48
    分就診時，自訴打架受傷一節，有國軍高雄總醫院急診病歷
    首頁在卷可稽（偵卷第21頁），核與證人林昆財上開證述大
    致相符，而原告亦於案發當天至醫院急診接受眼部縫合手術
    加前房血移除手術，並經診斷受有左眼眼球破裂併前房出血
    、左眼疑似外傷性視神經病變之傷情，復有國軍高雄總醫院
    附設民眾診療服務處98年11月25日診斷證明書在卷可稽（警
    卷第7頁），且高雄長庚紀念醫院100年7月4日函覆臺灣高等
    法院高雄分院稱：「就醫學而言，病患左眼鞏膜裂傷是『外
    力撞擊』之直接傷害」（見臺灣高等法院高雄分院99年度上
    訴字第2016號刑事判決第4頁，本院卷第88頁背面），堪認
    原告系爭傷害，確係因被告徒手毆打所致。且被告因系爭傷
    害經臺灣高等法院高雄分院99年度上訴字第2016號判處犯傷
    害罪，量處有期徒刑6月確定，有臺灣高等法院高雄分院99
    年度上訴字第2016號號刑事判決在卷可稽（見本院卷第87頁
    至第90頁），並經本院調閱上開刑事卷證查核屬實。是依前
    揭調查證據之結果，堪認原告系爭傷害係受被告毆打所致，
    被告上開所辯不足採信。
(二)、原告得請求賠償之項目及金額為何？
    按因故意或過失，不法侵害他人之權利者，負損害賠償責任
    ；不法傷害他人之身體或健康者，對於被害人因此喪失或減
    少勞動能力，或增加生活上需要時，應負損害賠償責任；不
    法侵害他人之身體、健康、名譽、自由、信用、隱私、貞操
    ，或不法侵害其他人格法益而情節重大者，被害人雖非財產
    上之損害，亦得請求賠償相當之金額，民法民法第184 條第
    1 項前段、第193 條第1 項、第195 條分別定有明文。茲就
    原告請求賠償之各項金額是否准許，分述如後：
１、醫療費用部分：
    原告因系爭傷害支出醫療費用1萬6,999元，有國軍高雄總醫
    院附設民眾診療服務處、高雄長庚紀念醫院附卷可按（見審
    附民卷第3頁至第17頁），且被告亦同意原告該部分請求（
    見本院卷第93頁），前開費用屬原告因被告傷害行為所受損
    害，是原告請求被告賠償醫療費用1萬6,999元，自屬有據，
    應予准許。
２、喪失勞動能力部分：
    原告為47年11月23日出生，本件傷害98年11月19日發生時年
    50歲11月又26日，至65歲退休，應有14年又4日之勞動能力
    ，原告主張以14年計算應屬合理。而原告因本件事故喪失64
    ％勞動能力，有高雄長庚紀念醫院100年12月15日（100）長
    庚院高字第A81650號函附卷可稽（見本院卷第103頁），而
    原告每月收入2萬元為兩造所不爭執，則以原告所主張每月2
    萬元為基準，以40年計算之，依霍夫曼計算法扣除中間利息
    計算，上訴人應受有喪失勞動能力之損害為166萬2,132元【
    其計算式為：[ 153600《240000×64％》×10.00000000（
    此為應受扶養14年之霍夫曼係數）]=0000000（小數點以下
    四捨五入）】。則原告主張此部分損害157萬2,480元，為有
    理由，應予准許。
３、精神慰撫金部分：
    按慰撫金之核給需斟酌雙方身分、資力與加害程度，以定其
    相當之數額，最高法院51年台上字第223號判例意旨可資參
    照。原告因系爭傷害目前最佳矯正視力左眼為0.05，另右眼
    為0.4，有高雄長庚紀念醫院100年12月15日（100）長庚院
    高字第A81650號函附卷可稽（見本院卷第102頁），參以人
    體大腦感知影像之形塑係透過雙眼視差產生影像的清晰度、
    空間的立體感及物件的距離感，若兩眼視差過大，其空間立
    體感及物件距離感將產生缺損，舉凡生活作息、交通往來、
    運動等均受影響，其精神上自受有痛苦，原告請求被告賠償
    慰撫金，洵屬有據。爰審酌原告國中畢業、計程車司機、月
    薪2萬元，98年名下有房屋1筆、土地2筆、汽車1輛、投資1
    筆，財產總額102萬9,478元，及被告高職肄業、計程車司機
    、名下無財產，有兩造稅務電子閘門財產所得調件明細表可
    憑（見本院卷第7、12頁），暨參酌兩造之身分、地位、兩
    造因細故互毆及原告所受之傷害程度等一切情狀，認原告請
    求慰撫金100萬元，尚屬過高，應予核減為50萬元為適當，
    逾此部分之請求，則屬無據。
４、基上所述，原告因系爭傷害所受損害合計208萬9,479元（1
    萬6,999元+157萬2,480元+50萬元=208萬9,479元），應堪認
    定。
六、綜上所述，原告依侵權行為損害賠償請求權，請求被告應給
    付208萬9,479元，及自刑事附帶民事起訴狀繕本送達翌日即
    99年6月25日起至清償日止，按年息5％計算之法定遲延利息
    ，即無不合，應予准許。逾此部分之請求則無理由，應予駁
    回。原告及被告陳明願供擔保，聲請宣告假執行或免為假執
    行，經核原告勝訴部分，合於法律規定，爰分別酌定相當之
    擔保金額宣告之；至原告其餘假執行之聲請，因訴之駁回而
    失所依據，不予准許。
七、本件事證已臻明確，兩造所提其他攻擊防禦方法，經核與判
    決結果不生影響，爰不逐一論列，附此敘明。
八、據上論結，本件原告之訴為一部有理由、一部無理由，依民
    事訴訟法第79條、第390條第2項、第392條第2項，判決如主
    文。
中    華    民    國   100    年    12    月    29    日
                  民事鳳山分庭法  官  吳芝瑛
以上正本係照原本作成。
如不服本判決，應於送達後20日內，向本院提出上訴狀並表明上
訴理由，如於本判決宣示後送達前提起上訴者，應於判決送達後
10日內補提上訴理由書（須附繕本）。
中    華    民    國   100    年    12    月    29    日
                              書記官  梁瑜玲